臺灣高等法院刑事判決　　　　　　　　 94年度上訴字第400號
上　訴　人　台灣桃園地方法院檢察署檢察官
被　　　告　乙○○
上列上訴人因家暴傷害案件，不服臺灣桃園地方法院93年度訴字
第1423號，中華民國93年12月14日第一審判決（聲請以簡易判決
處刑案號：臺灣桃園地方法院檢察署93年度偵字第6060號），提
起上訴，本院判決如下：
    主  文
上訴駁回。
    理  由
一、公訴意旨略以：被告乙○○基於概括犯意，於民國九十二年
    十二月間，在桃園縣中壢市○○里○鄰○○路十之三號住處
    ，連續徒手毆打其父即告訴人甲○○，告訴人甲○○撞鐵門
    多次，致告訴人甲○○（已於九十三年八月二十一日病故）
    受有頭部、背部、左手等多處傷害。案經被害人甲○○告訴
    ，因認被告乙○○涉犯刑法第二百七十七條第一項、二八十
    條之傷害直系血親尊親屬罪嫌。
二、按犯罪事實應依證據認定之，無證據不得認定犯罪事實。又
    不能證明被告犯罪者，應諭知無罪之判決。刑事訴訟法第一
    百五十四條第二項、第三百零一條第一項分別定有明文。又
    事實之認定，應憑證據，如未能發現相當證據，或證據不足
    以證明，自不能以推測或擬制之方法，為裁判基礎（最高法
    院四十年台上字第八六號判例參照）；而告訴人之告訴，係
    以使被告受刑事訴追為目的，是其陳述是否與事實相符，仍
    應調查其他證據以資審認（最高法院五十二年台上字第一三
    ００號判例參照）。且認定犯罪事實所憑之證據，雖不以直
    接證據為限，間接證據亦包括在內，然而無論直接證據或間
    接證據，其為訴訟上之證明，須於通常一般之人均不致有所
    懷疑，而得確信其為真實之程度者，始得據為有罪之認定，
    倘其證明尚未達到此一程度，而有合理之懷疑存在而無從使
    事實審法院得有罪之確信時，即應由法院為諭知被告無罪之
    判決（最高法院七十六年台上字第四九八六號判例參照）。
三、公訴人認被告乙○○涉犯前揭傷害直系血親尊親屬罪名，無
    非係以告訴人甲○○之指訴及證人李榮隆、連忠義二人之證
    詞，及告訴人甲○○傷勢照片等為其主要論據。訊據被告乙
    ○○堅決否認有傷害告訴人甲○○犯行，辯稱因伊父親甲○
    ○年紀已大且有重聽，因此平常大家說話聲音就比較大聲，
    伊因經濟能力關係，無法經常提供伊父親豐盛佳肴，因此經
    常為此事與伊父親爭執，伊不可能打伊父親等語。
四、經查，告訴人甲○○於九十二年十二月二十二日向臺灣桃園
    地方法院檢察署檢察官申告，指訴其子即被告乙○○於九十
    二年十二月間，在桃園縣中壢市○○路住處，以拳頭毆打並
    推其撞鐵門，致其背部、腳及左手食指受有傷害等情，有偵
    查筆錄可稽，惟因告訴人甲○○申告時並未檢具驗傷單，經
    檢察官發交桃園縣政府警察局中壢分局調查，經中壢分局警
    員於九十三年二月九日前往告訴人住處訪查並拍攝照片，告
    訴人甲○○雖指稱其左手虎口部受有傷害，惟依照片所示（
    九十三年度偵字第六０六０號偵查卷第十三、十四頁），告
    訴人之左手虎口尚無法以肉眼觀察確受有傷害，至於告訴人
    所稱其背部、腳亦受有傷害，惟依照片亦無法顯示受傷情形
    ，況且警員訪查拍攝照片之時間，係在九十三年二月九日，
    距離告訴人申告之時間九十二年十二月二十二日，已歷經二
    月餘，退步言之，縱告訴人甲○○於拍照時其左手虎口確受
    有傷害，惟該傷害是否係案發時被告所造成，非無疑問，因
    之，告訴人甲○○雖指訴被告有毆打及推其撞鐵門，致其受
    有背部、腳及左手食指等傷害，是此傷害是否屬實，並無確
    切證據足以證明。
五、次查證人李榮隆於偵查時證稱：「（有無聽聞被告在家與告
    訴人爭吵？）只有聽到告訴人家裡講話很大聲，沒有聽到爭
    吵，只有聽到告訴人聲音很大。」、「（是否知道告訴人因
    挑食走到外面吃東西？）是，我有看過被告拿東西給他吃，
    他還是到外面吃東西，他行動不方便，被警察帶回來好幾次
    」、「（為何警詢說你有聽到被告與告訴人爭吵聲音？）是
    有爭吵，告訴人比較大聲，被告比較小聲，聽不清楚他們講
    什麼，我有看過一次是在去年年底」、「（有無看見被告毆
    打告訴人？）沒有看過」（見九十三年度偵字第六０六０號
    偵查卷第二十頁）。證人連忠義於偵查時證稱：「（是否知
    道被告經常毆打告訴人？）不知道。（為何警詢時說被告有
    毆打告訴人，而且是多年的事？）這是我簽名的，如果是我
    簽的，應該我有這樣講，但我真的不記得有見過被告有毆打
    告訴人，但有聽左右鄰居說被告有打告訴人，告訴人也有打
    被告，二人感情不好，但我沒親眼看到」等語（見同上偵卷
    第二十、二十一頁）。渠二人於警訊時證稱並未親眼看見被
    告毆打告訴人，至於證人連忠義所稱有聽左右鄰居說被告有
    打告訴人，告訴人也有打被告等語，亦僅係傳聞而來，並非
    親眼目睹，自不得作為論罪依據。況證人李榮隆、連忠義於
    原審審理時一致證稱有聽過被告與告訴人甲○○講話大小聲
    ，但沒有看到被告毆打告訴人甲○○等語（見原審卷第二十
    八頁至三十九頁），則證人李榮隆、連忠義之證詞亦不足證
    明被告於九十二年十二月間，有連續毆打告訴人甲○○及推
    其撞鐵門之事實。
六、末查告訴人甲○○係民國十三年四月八日生，其於九十二年
    十二月二十二日向檢察官申告被告傷害犯行時，當時年已八
    十歲。證人陳梅珠為告訴人甲○○之女，被告之妹，其於原
    審審理時到場證稱：其父親自生病後即個性多疑，找不到東
    西會認為是別人所偷，自己騎車跌倒也說是人家打他，若沒
    有照他的意思，他就會打人、人，很容易得罪別人，被告
    會與其父親爭執，但不會莫名其妙的吵架，其父親耳朵比較
    重聽，其父親常與其及被告爭執，與其父親同住最久的人是
    被告，其父親以前曾與其大哥黃振焱、二哥陳玉情、五哥陳
    運金打過架，但沒有告過他們，其父親雖曾懷疑其偷其東西
    ，但也沒告過她等語（見原審九十三年十一月三十日審判筆
    錄第六頁至第十五頁）。告訴人甲○○前雖曾多次與其子女
    吵架，甚而懷疑其子女偷竊，然從未報警追查，惟何獨本次
    拖著老邁身軀支身前往地檢署按鈴申告被告涉嫌連續傷害，
    其情顯不單純，然則經本院調查結果，既乏證據證明被告有
    傷害告訴人甲○○之行為，且依現存證據亦不足認定被告有
    施強暴於直系血親尊親屬而未成傷之行為，因之，即屬不能
    證明被告犯罪，依前揭法律規定，自應為被告無罪之判決
七、原審認不能證明被告犯罪，因而諭知無罪之判決，並無不合
    ，檢察官上訴意旨，仍執陳詞指被告應成立傷害直系血親尊
    親屬罪等語，其上訴無理由，應予駁回。
八、據上論斷，應依刑事訴訟法第368條，判決如主文。
本案經檢察官洪泰文到庭執行職務。
中　　華　　民　　國　　94　　年　　3 　　月　 17 　　日
　　　　　　　　　刑事第十庭審判長法　官  陳正雄
　　　　　　　　　　　　　　　    法　官  許宗和
　　　　　　　 　 　　　　　　　　法　官  許錦印
以上正本證明與原本無異。
如不服本判決，應於收受送達後十日內向本院提出上訴書狀，其
未敘述上訴之理由者並得於提起上訴後十日內向本院補提理由書
（均須按他造當事人之人數附繕本）。
                                  書記官  楊妙恩
中　　華　　民　　國　　94　　年　　3 　　月　　21　　日
